臺灣臺中地方法院刑事判決
111年度交訴緝字第9號
公  訴  人  臺灣臺中地方檢察署檢察官
被      告  潘慶齡



上列被告因肇事逃逸等案件，經檢察官提起公訴（110年度偵字
第5102號），被告於準備程序中就被訴事實為有罪之陳述，經本
院合議庭裁定由受命法官獨任進行簡式審判程序，判決如下：
    主    文
潘慶齡犯不能安全駕駛動力交通工具罪，累犯，處有期徒刑柒月
；又犯駕駛動力交通工具發生交通事故，致人傷害而逃逸罪，累
犯，處有期徒刑捌月。應執行有期徒刑壹年。
    犯罪事實
一、潘慶齡於民國110年1月24日夜間7時至8時許，在臺中市中區
    中華路某處飲用高梁酒結束後，其吐氣所含酒精濃度已達每
    公升0.25毫克以上，竟即駕駛車牌號碼000－0000號自用小客
    車，欲行返回自己居所處；於同日夜間9時7分許，沿臺中市
    中區雙十路1段由南往北方向行駛，並行經雙十路1段與公園
    路交岔路口處時，原應注意汽車行駛至交岔路口，於左轉彎
    時，轉彎車應讓直行車先行，而依當時狀況，並無不能注意
    之情事，竟疏於注意貿然左轉。適時有林修証騎乘車牌號碼
    000－0000號普通重型機車，沿雙十路1段由北往南行駛於潘
    慶齡之對向車道，於行經上開交岔路口時，見潘慶齡貿然左
    轉彎，因閃避不及而與潘慶齡所駕駛之上開自用小客車右前
    側車身葉子板處發生撞擊，林修証隨即人車倒地，並受有左
    側膝部挫傷、左側膝部擦傷、左側手肘擦傷、左側手部擦傷
    、右側前臂擦傷及左側前臂擦傷之傷害（過失傷害部分業據
    林修証撤回告訴，由本院另為不受理之判決）。詎潘慶齡於
    肇事後，未下車察看林修証之傷勢，亦未呼叫救護車或報警
    處理，竟基於肇事逃逸之犯意，未停車察看或報警、聯絡救
    護車到場施予救援，亦未留下姓名、電話等聯絡方式，隨即
    驅車離去。而魏子軒於案發時，適駕駛車輛在林修証後方，
    見狀後隨即上前追趕潘慶齡，並呼叫在路口值勤之員警，將
    潘慶齡攔下，由警在場對潘慶齡施以呼氣酒精濃度測試，發
    現其吐氣所含酒精濃度達每公升0.79毫克，循線查悉上情。
二、案經林修証訴由臺中市政府警察局第一分局報告臺灣臺中地
    方檢察署檢察官偵查起訴。
    理    由
一、本案被告潘慶齡所犯係死刑、無期徒刑、最輕本刑為3年以
    上有期徒刑以外之罪，亦非屬臺灣高等法院管轄第一審之案
    件，其於準備程序就前揭被訴事實為有罪之陳述，經本院告
    知簡式審判程序之旨，並聽取當事人之意見後，認無不得或
    不宜改依簡式審判程序進行之處，爰依刑事訴訟法第273條
    之1 第1 項進行簡式審判程序，是本件之證據調查，依刑事
    訴訟法第273 條之2 規定，不受同法第159 條第1 項、第16
    1 條之2 、第161 條之3 、第163 條之1 及第164 條至第17
    0 條規定之限制，合先敘明。
二、上開犯罪事實，業據被告於本院準備程序時坦承不諱（本院
    訴緝卷第120頁），核與證人即告訴人林修証於警詢及偵查
    中之證述、証人魏子軒於警詢之證述均大致相符，並有臺中
    市政府警察局第一分局員警職務報告、酒精測定紀錄表暨呼
    氣酒精測試器檢定合格證書（偵卷第69-73、97頁）、澄清
    綜合醫院110年01月24日診斷證明書（偵卷第75頁）、臺中
    市政府警察局舉發違反道路交通管理事件通知單（偵卷第77
    -81頁）、現場蒐證及車損照片（偵卷第83-85、107-141頁
    ）、證人魏子軒所提供之行車紀錄器錄影畫面（偵卷第86-8
    8頁）、道路交通事故現場圖（偵卷第89-91頁）、道路交通
    事故調查報告表（一）（二）（偵卷第93-95頁）、交通事
    故補充資料表（偵卷第103頁）、A1A2類交通事故攝影蒐證
    檢視表（偵卷第105頁）、車號000-0000號車輛詳細資料報
    表（偵卷第147頁）、證號查詢汽車駕駛人（偵卷第151頁）
    、酒精測定紀錄表（偵卷第99頁）、車號000-0000號車輛詳
    細資料報表（偵卷第149頁）、證號查詢機車駕駛人（偵卷
    第153頁）、道路交通事故初步分析研判表（核交卷第7頁）
    等件在卷可稽。足認被告前揭任意性自白與事實相符，本案
    事證明確，應依法論科。
三、論罪科刑：
  ㈠按行為後法律有變更者，適用行為時之法律；但行為後之法
    律有利於行為人者，適用最有利於行為人之法律，刑法第2
    條第1項定有明文。被告行為後，刑法第185條之3業於111年
    1月28日修正公布，同年1月30日生效，修正前刑法第185條
    之3第1項規定：「駕駛動力交通工具而有下列情形之一者，
    處二年以下有期徒刑，得併科二十萬元以下罰金：一、吐氣
    所含酒精濃度達每公升零點二五毫克或血液中酒精濃度達百
    分之零點零五以上。二、有前款以外之其他情事足認服用酒
    類或其他相類之物，致不能安全駕駛。三、服用毒品、麻醉
    藥品或其他相類之物，致不能安全駕駛。」修正後刑法第18
    5條之3第1項規定：「駕駛動力交通工具而有下列情形之一
    者，處三年以下有期徒刑，得併科三十萬元以下罰金：一、
    吐氣所含酒精濃度達每公升零點二五毫克或血液中酒精濃度
    達百分之零點零五以上。二、有前款以外之其他情事足認服
    用酒類或其他相類之物，致不能安全駕駛。三、服用毒品、
    麻醉藥品或其他相類之物，致不能安全駕駛。」其中有期徒
    刑部分已由2年以下有期徒刑，修正提高為3年以下有期徒刑
    ，罰金刑部分則由20萬元以下罰金，修正提高為30萬元以下
    罰金，是被告行為後此部分法律已有變更，經比較新舊法之
    結果，新法對被告並非有利，應依刑法第2條第1項前段之規
    定，適用行為時即111年1月28日修正前刑法第185條之3規定
    。另被告行為後，刑法第185條之4業於110年5月28日修正公
    布，於同年月30日施行。修正前刑法第185條之4規定「駕駛
    動力交通工具肇事，致人死傷而逃逸者，處1年以上7年以下
    有期徒刑。」修正後則規定「（第1項）駕駛動力交通工具
    發生交通事故，致人傷害而逃逸者，處6月以上5年以下有期
    徒刑；致人於死或重傷而逃逸者，處1年以上7年以下有期徒
    刑。（第2項）犯前項之罪，駕駛人於發生交通事故致人死
    傷係無過失者，減輕或免除其刑。」修正後新法將舊法之「
    肇事」用語修正為「發生交通事故」，以將行為人駕駛動力
    交通工具發生交通事故致人死傷雖無故意、過失而仍逃逸之
    情形，亦納入本條處罰範圍，並依駕駛人所肇生交通事故係
    致人「傷害」或「於死或重傷」分別規定法定刑，而降低發
    生交通事故致人傷害後逃逸行為之法定刑；本案被告駕車行
    為有上述過失情節，無論依修正前、後之刑法第185條之4規
    定均成立犯罪，自應為新舊法之比較。再對照修正前、後之
    上開規定，關於行為人駕駛動力交通工具發生交通事故致人
    傷害而逃逸者，修正後之法定刑為6月以上5年以下有期徒刑
    ，較修正前之1年以上7年以下有期徒刑為輕。經比較新舊法
    之結果，自以修正後新法之規定較有利於被告，依刑法第2
    條第1項但書規定，被告此部分犯行，應適用裁判時法即修
    正後刑法第185條之4第1項前段規定論處。
  ㈡是核被告所為，係犯修正前刑法第185條之3第1項第1款之不
    能安全駕駛動力交通工具罪，及修正後刑法第185條之4第1
    項前段之駕駛動力交通工具發生交通事故，致人傷害而逃逸
    罪。
  ㈢被告所犯上開2罪，犯意各別，行為互殊，應予分論併罰。查
    被告前因公共危險案件，經本院以108年度交易字第1210號
    判決判處有期徒刑6月確定，於108年11月11日徒刑易科罰金
    及繳納罰金執行完畢等節，有臺灣高等法院被告前案紀錄表
    1份在卷可參，且經被告坦認有前開科刑執行紀錄，復經檢
    察官於本院審理時引用為證（本院訴緝卷第129-130頁），
    堪認已具體指出證據方法，檢察官並指出被告前案亦有犯相
    同之公共危險犯行，認有加重其刑之必要等語，則被告受有
    期徒刑執行完畢後5年內故意再犯本案有期徒刑以上之罪，
    為累犯；本院審酌被告前因犯罪經徒刑執行完畢後，理應產
    生警惕作用，卻再犯本案犯罪，且有相同犯行，堪認其對刑
    罰之反應力顯然薄弱，應有依刑法第47條第1項規定加重其
    刑之必要，爰依前開規定就其所犯均加重其刑。
  ㈣爰審酌被告明知酒精成分對人之意識及反應能力均有不良影
    響，酒後駕車對一般往來之公眾及駕駛人自身皆具有高度危
    險性，仍漠視自己及其他用路人之生命、身體之安全，於飲
    酒後，其吐氣所含酒精濃度已達每公升0.79毫克，已處於不
    能安全駕駛動力交通工具之情形下，猶心存僥倖，駕駛自用
    小客車上路，造成公眾往來之危險，對交通安全所生之危害
    非微，且於途中不慎與告訴人發生擦撞，致其受有前揭傷害
    ；復於發生交通事故後又未留在現場對告訴人進行救護或採
    取其他必要措施，擅自駕車逃逸，足見其法治觀念薄弱，所
    為殊有不該；惟考量被告坦承犯行之犯後態度，且於本院審
    理中已與告訴人成立調解，並履行調解調解完畢，告訴人並
    表示不再追究等節，有本院調解程序筆錄、撤回告訴狀附卷
    可憑；兼衡以被告本案吐氣所含酒精濃度超過法定標準值之
    程度、違反注意義務之程度、犯罪動機、目的、情節，暨其
    於本院自陳之教育智識程度及家庭經濟狀況（本院訴緝卷第
    130頁）等一切情狀，就被告所犯2罪分別量處如主文所示之
    刑及定其應執行刑。　　
據上論斷，依刑事訴訟法第273條之1第1項、第299條第1項前段
，刑法第2條第1項、第185條之3第1項第1款（修正前）、第185
條之4第1項前段、第47條第1項、第51條第5款，刑法施行法第1
條之1第1項，判決如主文。
本案經檢察官張良旭提起公訴，檢察官林文亮、張溢金、陳怡廷
、王宥棠到庭執行職務。
中　　華　　民　　國　　111 　年　　11　　月　　24　　日
                  刑事第二十庭  法  官  吳珈禎
以上正本證明與原本無異。
如不服本判決應於收受判決後20日內向本院提出上訴書狀，並應
敘述具體理由；其未敘述上訴理由者，應於上訴期間屆滿後20日
內向本院補提理由書（均須按他造當事人之人數附繕本）「切勿
逕送上級法院」。
告訴人或被害人如不服判決，應備理由具狀向檢察官請求上訴，
上訴期間之計算，以檢察官收受判決正本之日起算。
                                書記官  廖明瑜
中　　華　　民　　國　　111 　年　　11　　月　　24　　日
附錄論罪科刑法條
修正前中華民國刑法第185條之3第1項
駕駛動力交通工具而有下列情形之一者，處2年以下有期徒刑，
得併科20萬元以下罰金：
一、吐氣所含酒精濃度達每公升零點二五毫克或血液中酒精濃度
    達百分之零點零五以上。
二、有前款以外之其他情事足認服用酒類或其他相類之物，致不
    能安全駕駛。
三、服用毒品、麻醉藥品或其他相類之物，致不能安全駕駛。
中華民國刑法第185條之4第1項
駕駛動力交通工具發生交通事故，致人傷害而逃逸者，處6月以
上5年以下有期徒刑；致人於死或重傷而逃逸者，處1年以上7年
以下有期徒刑。